# 急！关于土地置换如何交税的问题

提问人：奔放的大海 时间：2010-04-21 15:21:56
各位老师： 一国有公司有土地 50 亩工业土地（成本 1000 万），根据土地管理中心的协议，全部上缴，并获得 3000 万（ 60 万/亩）收购款（已收到）。同一月签订了补充协议，土地中心拿另一个地方的 20 亩给该国企（注明是置换），价格也为 60 万/亩。据此，企业确认了 30 亩 60 万 / 亩 =1800 万元的收入，同时结了 1000 万 /50 亩 30 亩=600万元的成本。截止 2009 年 12 月 31 日挂账其他应付款-土地中心3000-1800=1200万元，留待 2010 年支付给土地中心 20 亩土地款。
请问上述处理是否正确？能否提供相关的税法文件？

回答人：chenyiwei
回复 楼主 奔放的大海 的帖子从你所说的情况看，虽然形式上采用了补偿款和地价款一进一出的处理方式，存在相应资金流，但本质上是“以土地换土地”的置换交易，因为原土地交回和新土地取得实际上是同时协议达成的一揽子交易，是互为前提的，应当作为一个整体进行处理。 鉴于该土地原为 50 亩，置换后剩下 20 亩，如果缩小的 30 亩以后不打算再取得，可以就这 30 亩土地确认处置收益，但新取得的 20 亩土地应当继续延续原土地的计价基础，即 20 万／亩，合计 400 万，不能确认处置收益。

回答人：chenyiwei
回复 藤椅 奔放的大海 的帖子就 30 亩不再补回的土地确认处置收益 1200 万。不是 2600 万。

回答人：chenyiwei
回复 报纸 老厚 的帖子虽然法律形式上可能最终形成如您所说的两份合同，但是本质上是一揽子协议，所以还是应当视为一项交易处理。就本案例而言，个人理解会计上的处理结果是：新获得的土地延续原有 20 亩土地的历史成本基础，即 400 万；原有 30 亩土地帐面价值 600 万终止确认，按每亩 60 万收到补偿款 1800 万，相应确认处置收益 1200 万。 税务上应分解为两项交易处理，各自适用公允价值基础。

回答人：chenyiwei
回复 8 楼 老厚 的帖子资产负债表观并不是简单地完全趋向于公允价值。现在的财务报表总体上还是历史成本基础，只是在某些特定方面引入了公允价值计量。就换出和换入的 20 亩土地而言，相关的风险和报酬的基本特征并未发生变化，所以其中的增值不能认为已经实现。目前在国际准则体系下，收入准则（IAS18）、政府补助准则（IAS20）、建造合同准则（IAS11）还是以传统的利润表观为基础的，与其他准则（如IAS12、IAS39）存在一定差异。这两类准则之间的差异如何弥合将是近期内受到普遍关注的问题。

回答人：chenyiwei
回复 11 楼 老厚 的帖子与被收回的土地使用权相关的主要风险和报酬当然已经转移了，因为新取得的 20 亩土地和原先被收回的 50 亩土地坐落于不同的地点。我所说的是与这 20 亩土地相关的“风险和报酬的特征是否发生变化”。因为原土地收回和新土地补偿是一揽子谈判达成的交易，虽然在法律形式上分别签署两个协议，并且从条款上也看不出两者之间存在直接联系，但是依据实质重于形式原则，还是应当视作一项交易进行会计处理，即本质上是“以地换地”的非货币性资产交换交易。准则对非货币性资产交换是否具有商业实质的讨论，本质上可以归结为换入资产和换出资产的风险和报酬特征是否存在实质性的差异。在本案例中，换出和换入的土地都是工业用地，用途相同，给企业带来未来经济利益的方式也相同，所以个人理解风险和报酬特征并未发生变化，所以是没有商业实质的，不应确认处置损益。

回答人：chenyiwei
回复 13 楼 老厚 的帖子是否具有商业实质是一个需要结合个案情况专业判断的问题。如果您所说的各项因素存在实质性的差异，导致新旧土地为企业带来经济利益的方式、时间、金额和风险程度存在实质性差异的，可以认为具有商业实质，关键是要企业提供相应的证据。